臺灣高等法院刑事判決　　　　　　　　 94年度上訴字第255號
　　上　訴　人　臺灣板橋地方法院檢察署檢察官
　　被　　　告　丙○○
上列上訴人因被告搶奪案件，不服臺灣板橋地方法院93年度訴緝
字第123號，中華民國93年7月22日第一審判決（起訴案號：臺灣
板橋地方法院檢察署92年度偵緝字第139號），提起上訴，本院
判決如下：
    主  文
上訴駁回。
    理  由
壹、程序部分：
一、最高法院93年度台上字第3533號判決要旨：刑事訴訟法第
    159 條第1項雖規定，被告以外之人於審判外之言詞或書面
    陳述，除法律有規定外，不得作為證據。惟同法第159條之5
    第2項已規定，當事人、代理人或辯護人於法院調查證據時
    ，知有第159條第1項不得為證據之情形，而未於言詞辯論終
    結前聲明異議者，視為有前項之同意（指同條第1項之同意
    作為證據）。此乃第159條第1項所容許，得作為證據之例外
    規定之一。經查本案被告、檢察官於言詞辯論終結前，均未
    就所調查之證據主張有刑事訴訟法第159條第1項不得為證據
    之情形（本院民國94年4月12日審判程序筆錄），是參照上
    開最高法院判決要旨，本案經調查之證據均有證據能力，合
    先敘明。
貳、實體部分：
一、公訴意旨略以：被告丙○○意圖為自己不法之所有，於90年
    4月27日16時許，在臺北縣永和市○○路25巷口，搶奪乙○
    ○所有之皮包1個（內有現金新台幣 (下同)5千元、禮券1千
    5百元、國民
    廠牌ＬＦ２０００型手機《機身序號為000000000000000號》
    ，起訴書誤載為000000000000000號），因認被告涉有刑法
    第325條第1項搶奪罪嫌云云。
二、按犯罪事實應依證據認定之，無證據不得認定犯罪事實；不
    能證明被告犯罪者，應諭知無罪之判決。刑事訴訟法第154
    條第2項、第301條分別定有明文。又刑事訴訟法上認定犯罪
    事實所憑之證據，雖不以直接證據為限，間接證據亦包括在
    內，然而無論直接證據或間接證據，其為訴訟上之證明，須
    於通常一般之人均不致有所懷疑，而得確信其為真實之程度
    者，始得據為有罪之認定，惟採用間接證據時，必其所成立
    之證據，在直接關係上，雖僅足以證明他項事實，而採此他
    項事實，本於推理之作用，足以證明待證事項者，方為合法
    ，若係憑空之推想，則尚非間接證據，且如未發現相當證據
    ，或證據不足以證明，自不能以推測或擬制之方法，以為裁
    判之基礎，有最高法院76年台上字第4986號、32年上字第67
    號、40年台上字第86號判例可資參照。
三、檢察官認為被告涉有上揭犯行，無非係以被害人乙○○之指
    述及臺灣大哥大股份有限公司機身序號查詢表，以及被告對
    於上開行動電話之來源交代不清等資為憑據。訊據被告堅詞
    否認涉有上開搶奪犯行，辯稱前開ＬＦ２０００型之手機係
    向甲○○借用，僅曾使用過一次即歸還，並無搶奪被害人財
    物等語。
四、經查：
１、被害人乙○○固於警詢中稱於90年4月27日16時許，在臺北
    縣永和市○○路25巷口，遭人以騎乘機車方式搶奪皮包，其
    內有5千元、禮券1千5百元、摩托羅拉廠牌ＬＦ２０００型
    之手機1支、國民
    惟於原審審理時證稱：90年4月27日在臺北縣永和市遭歹徒
    搶走皮包，裡面有一支摩托羅拉廠牌之手機，當時沒有看到
    歹徒之面貌，機車之顏色忘記了，沒法辦法辨識歹徒，無法
    確認被告是搶奪之人等語（原審卷 (一)第78頁），是被害
    人乙○○並無法指認被告係行搶之人。
２、被告持有之0000000000號行動電話SIM卡，曾插入乙○○前
    開手機使用，固有查詢資料附卷足參（91年度偵字第15474
    號卷─以下簡稱偵一卷第23頁），惟此僅足證明被告曾於90
    年年5月3日曾使用該手機一次。然在該手機遭搶之後至被告
    使用該手機之前，即90年4月27日與同年5月3日之間，尚有
    持用門號0000000000號及0000000000號之人，分別於同年4
    月28日及4月30日使用前開被害人之手機，有被害人乙○○
    手機序號000000000000000號之查詢表在卷可稽（偵一卷第
    23 頁），被告並非被害人乙○○遭搶後第一或是唯一使用
    該手機之人，而曾使用被害人手機之門號0000000000號及
    0000000000號之申請人，分別為廖筱清、何明智，亦非被告
    其人，有台灣大哥大股份有限公司電話用戶資料在卷可按（
    偵一卷第30頁），是自難以被告曾使用上開手機即遽認被告
    係行搶之人。
３、被告於警詢中否認使用上開手機，辯稱曾將0000000000號行
    動電話SIM卡借給友人；於原審及本院審理中改稱係向甲○
    ○借用前開手機，其前後說詞不一。而證人甲○○於原審及
    本院審理時均證稱並未搶奪該摩托羅拉廠牌ＬＦ２０００型
    之手機，從未見過該手機，亦沒有借給被告使用等語（原審
    卷(一)第103頁、本院94年4月12日審判筆錄），亦無法證明
    被告辯解屬實。惟按最高法院30年上字第1831號判例要旨：
    認定犯罪事實應依證據，為刑事訴訟法所明定，故被告否認
    犯罪事實所持之辯解，縱屬不能成立，仍非有積極證據足以
    證明其犯罪行為，不能遽為有罪之認定。是以被告所辯，雖
    無證據證明為真實，然認定犯罪事實，須依證據，不得僅以
    被告之辯解不能成立，即逕認被告即為搶奪該手機之人。
４、綜上所述，並無證據證明被告有公訴意旨所指之搶奪犯行，
    此外復查無其他積極證據堪認被告確有檢察官所指之搶奪犯
    行，原審判決因而為被告無罪之諭知，即無不合。檢察官上
    訴指摘原判決此部分不當，為無理由，應予駁回。
據上論斷，應依刑事訴訟法第368條，判決如主文。
本案經檢察官柯麗鈴到庭執行職務。
中　　華　　民　　國　　94　　年　　4 　　月　　26　　日
　　　　　　　　　刑事第十六庭
                              審判長法　官  曾德水
　　　　　　　　　　　　　　　　    法　官  江國華
　　　　　　　 　 　　　　　　　　　法　官  杜惠錦
以上正本證明與原本無異。
如不服本判決，應於收受送達後十日內向本院提出上訴書狀，其
未敘述上訴之理由者並得於提起上訴後十日內向本院補提理由書
（均須按他造當事人之人數附繕本）。
                                    書記官  楊秋鈴
中　　華　　民　　國　　94　　年　　4 　　月　　26　　日
